臺灣桃園地方法院刑事判決　　　　　　　95年度易字第1780號
公　訴　人　台灣桃園地方法院檢察署檢察官
被　　　告　丙○○
　　　　　　　　　　（現於臺灣岩灣技能訓練所執行中）
　　　　　　　　　　（暫寄押於台灣桃園監獄）
上列被告因恐嚇取財案件，經檢察官提起公訴（95年度偵字第
19624 號），本院依簡式審判程序判決如下：
    主  文
丙○○連續意圖為自己不法之所有，以恐嚇使人將本人之物交付
，累犯，處有期徒刑壹年陸月，減為有期徒刑玖月。扣案陳秋吉
古坑郵局帳號00000000000000號帳戶之金融卡壹
枚、邵芳龍古坑郵局帳號00000000000000號帳戶
之存簿儲金簿壹本、行動電話伍支（門號：000000000
0、0000000000、0000000000、0000
000000、0000000000）、遠傳預付卡伍張、新
台幣拾萬仟肆佰柒拾捌元、電話簿壹本（內有帳冊）、鴿主聯
絡電話號碼肆張、鴿網張均沒收。
    事  實
一、丙○○前因恐嚇取財等案件，經本院以90年度易字第1118號
    判決判處有期徒刑1 年，經撤回上訴，於民國90年9 月27日
    判決確定，並於91年10月8 日執行完畢，詎仍不知悔改，意
    圖為自己不法所有，基於故買贓物及恐嚇取財之概括犯意，
    以每隻新台幣（下同）1200元之價格，向竊鴿勒贖集團成員
    中綽號「黑仔」、「阿國」之人，連續在不明地點，購買如
    附表1 所示Ｌ○○等人遭人架網攔截竊取之賽鴿後（各該賽
    鴿均係在93年8 月1 日凌晨0 時許，至同月19日凌晨0 時許
    之間，遭人連續在桃園縣龜山鄉蕭厝坑山區，架設網具攔截
    竊取得手之賽鴿），即自93年8 月1 日上午8 時許起，至同
    年月19日中午12時止，逐一依照賽鴿腳環上所留聯絡電話，
    去電恐嚇Ｌ○○等鴿主，要脅需依每隻賽鴿1500元至2000元
    不等數額加計特定代表尾數後，指示匯款至陳秋吉（另案通
    緝中）、邵芳龍（業經臺灣桃園地方法院以95年度桃簡字第
    939 號判決確定）00000000000000號、00000000000000號古
    坑郵局帳戶內贖回，否則即殺害賽鴿，致Ｌ○○等人心生畏
    懼，如數付款。而江隆豐食髓知味，復承上開同一犯意，於
    93年8 月20日11時許，準備103478元，駕駛向友人盧世彬所
    借得之車牌號碼L6-2265 號自用小客車前往桃園縣龜山鄉蕭
    厝坑3 之1 號旁山腳，再向綽號「黑仔」、「阿國」等人，
    以相同價格購買以相同手法所竊得之如附表二所示寅○○等
    21人之被竊賽鴿41隻時，適為警循線前往追緝，丙○○以及
    綽號「黑仔」、「阿國」見狀分別棄車逃逸。嗣經警在上開
    車號自小客車後車廂內，起獲「黑仔」、「阿國」等人已放
    置但尚未取得價款之上揭賽鴿41隻，另在車內扣得丙○○所
    有之陳秋吉古坑郵局帳號00000000000000號帳戶之金融卡1
    枚、邵芳龍古坑郵局帳號00000000000000號帳戶之存簿儲金
    簿1 本、行動電話5 支（門號：0000000000、0000000000、
    0000000000、0000000000、0000000000號）、遠傳預付卡5
    張、現金103478元、電話簿1 本（內有帳冊）、鴿主聯絡電
    話號碼4 張、鴿網3 張，始查悉上情。
二、案經桃園縣政府警察局八德分局報請臺灣桃園地方法院檢察
    官偵查起訴。
    理  由
一、認定事實所憑之證據及理由：
  (一)上揭犯罪事實，業據被告丙○○於偵訊及本院準備程序、審
    理時均供承不諱，並與附表一、二所示之各被害人於警詢之
    指訴情節相符，此外復有如附表一之各被害人之匯款執據、
    附表二之各被害人之贓物認領保管單、通聯紀錄等在卷足憑
    ，並有扣案被告丙○○所有之陳秋吉古坑郵局帳號00000000
    000000號帳戶之金融卡1 枚、邵芳龍古坑郵局帳號00000000
    000000號帳戶之存簿儲金簿1 本、行動電話5 支（門號：00
    00000000、0000000000、0000000000、0000000000、000000
    0000號）、遠傳預付卡5 張、現金103478元、電話簿1 本（
    內有帳冊）、鴿主聯絡電話號碼4 張、鴿網3 張足資佐證，
    足認被告上開自白與事實相符，堪予採信。
  (二)至被告丙○○辯稱：本案與被告涉犯臺灣高等法院95年度上
    易字第1362號刑事判決之恐嚇取財犯行，有連續犯裁判上一
    罪關係云云，惟查，本案犯罪時間係於九十三年八月一日至
    十九日，及八月二十日，而該案犯罪時間係九十四年三月間
    ，二者時間相距已七、八月，於客觀上已難認係反覆為之，
    且本案係被告1 人所為，而該案則係被告丙○○與童振榮2
    人所為，於共犯人別已有不同，難認主觀上係基於概括犯意
    所為，為本院核閱臺灣高等法院95年度上易字第1362號卷（
    含臺灣基隆地方法院94年度易字第551 號卷）無訛，因此，
    難認與本案有裁判上一罪關係，是被告所辯，自不足採。
  (三)綜上，本件事證明確，被告犯行已堪認定，自應依法論科。
二、論罪科刑之依據：
 (一)查被告行為後，刑法於94年1 月7 日修正通過，於94年2 月
    2 日公布，於95年7 月1 日施行，其中刪除刑法第55條後段
    ，並修正第2 條等規定。按行為後法律有變更者，適用行為
    時之法律，但行為後之法律有利於行為人者，適用最有利於
    行為人之法律，現行刑法第2 條第1 項訂有明文。此條規定
    乃與刑法第1 條罪刑法定主義契合，而貫徹法律禁止溯及既
    往原則，係規範行為後法律變更所生新舊法律比較適用之準
    據法，是刑法第2 條本身雖經修正，但刑法第2 條既屬適用
    法律之準據法，本身尚無比較新舊法之問題，應一律適用裁
    判時之現行刑法第2 條規定以決定適用之刑罰法律，先予辨
    明。又以本次刑法修正之比較新舊法，應就罪刑有關之共犯
    、未遂犯、想像競合犯、牽連犯、連續犯、結合犯，以及累
    犯加重、自首減輕暨其他法定加減原因（如身分加減）與加
    減例等一切情形，綜其全部罪刑之結果而為比較，最高法院
    95年5 月23日著有95年度第8 次刑庭會議決議可資參照。經
    查：
　(1)被告行為後，刑法於94年2 月2 日修正公布，並於95年7 月
    1 日施行，其中刑法第346 條第1 項之罪，法定刑為6 月以
    上5 年以下有期徒刑，得併科1 千元以下罰金，而刑法第
    349 條第2 項之罪，法定刑為5 年以下有期徒刑、拘役或科
    或併科1 千元以下罰金，就法定罰金刑部分，依95年6 月14
    日修正公布，並於95年7 月1 日施行之刑法施行法第1 條之
    1 規定：「中華民國94年1 月7 日刑法修正施行後，刑法分
    則編所定罰金之貨幣單位為新臺幣。94年1 月7 日刑法修正
    時，刑法分則編未修正之條文定有罰金者，自94年1 月7 日
    刑法修正施行後，就其所定數額提高為30倍。但72年6 月26
    日至94年1 月7 日新增或修正之條文，就其所定數額提高為
    3 倍」，經比較結果關於法定刑最高罰金部分，修正前後規
    定並無不同，不生法律變更比較問題，此部分應依法律一般
    適用原則逕依裁判時法即刑法施行法第1 條之1 第1 項、第
    2 項前段規定。又修正前刑法第33條第5 款原規定「罰金：
    1 元以上」，依罰金罰鍰提高標準條例第1 條前段規定提高
    10倍，及現行法規所定貨幣單位折算新台幣條例第2 條換算
    為新台幣結果，為30元以上，而修正後則規定「罰金：新臺
    幣1 千元以上，以百元計算之。」，已將科處罰金之最低額
    提高至新臺幣1 千元以上，就法定刑最低罰金部分，修正後
    之規定顯非較有利於被告，故依現行即修正後刑法第2 條第
    1 項前段規定，此部分應適用修正前刑法第33條第5 款之規
    定，合先敘明。
  (2)刑法第56條連續犯之規定業於94年2 月2 日修正公布刪除，
    是於新法修正施行後，被告所犯刑法第349 條第2 項之故買
    贓物罪之數犯罪行為及刑法第346 條第1 項恐嚇取財罪之數
    犯罪行為，即須分論併罰。此刪除雖非犯罪構成要件之變更
    ，但顯已影響行為人刑罰之法律效果，自屬法律有變更，依
    新法第2 條第1 項規定，比較新、舊法結果，仍應適用較有
    利於被告之行為時法律即舊法論以牽連犯，此亦有最高法院
    95 年 度第8 次刑事庭會議決議參照。
  (3)刑法第55條後段牽連犯之規定業於94年2 月2 日修正公布刪
    除，是於新法修正施行後，被告所犯刑法第349 條第2 項之
    故買贓物罪及刑法第346 條第1 項恐嚇取財罪之數犯罪行為
    ，即須分論併罰。此刪除雖非犯罪構成要件之變更，但顯已
    影響行為人刑罰之法律效果，自屬法律有變更，依新法第2
    條第1 項規定，比較新、舊法結果，仍應適用較有利於被告
    之行為時法律即舊法論以牽連犯，此亦有最高法院95年度第
    8 次刑事庭會議決議參照。
  (4)從而，揆諸前揭最高法院決議及修正後刑法第2 條第1 項前
  　段、後段規定之「從舊、從輕」原則，關於罰金刑、連續犯
    、牽連犯部分應適用被告行為時之法律，即修正前刑法之相
    關規定，予以論處。
  (二)按刑法第346 條第1 項恐嚇取財罪所稱之「恐嚇」，乃指以
    惡害之事，告知他人，使其生畏懼或恐怖心而言，且惡害之
    種類並無限制，不以生命、身體、名譽為限，即便是「財產
    」、個人信用等事項亦屬之；再惡害告知之方法，更不以明
    示者為限，以默示之方法亦可，故凡以言語、文字、舉動，
    甚而利用自己之地位、社會勢力、政治權力，或與其他事實
    相配合而足以使人萌生畏怖或恐怖之念者亦屬之（最高法院
    81年度台上字第867 號判決意旨參照）。核被告所為係犯刑
    法第349 條第2 項故買贓物罪、第346 條第1 項之恐嚇取財
    罪。又被告丙○○先後多次故買贓物犯行、被告丙○○多次
    恐嚇取財犯行，分別係時間緊接，犯罪構成要件相同，顯各
    係基於概括犯意反覆為之，應各依修正前刑法第56條連續犯
    之規定論以故買贓物罪及恐嚇取財罪，並分別加重其刑。被
    告丙○○所犯前開連續竊盜與連續恐嚇取財二罪，有方法、
    結果之牽連關係，亦應從重論以一連續恐嚇取財罪。又被告
    丙○○前因恐嚇取財案件，經本院以90年度易字第1118號判
    決判處有期徒刑1 年，於91年10月8 日執行完畢，有臺灣高
    等法院被告前案紀錄表在卷可按，被告於前開有期徒刑執行
    完畢後，5 年內再犯有期徒刑以上之本案之罪，屬累犯，並
    應依法遞予加重其刑。爰審酌被告丙○○之品行、智識、為
    圖財而為擄鴿勒贖之犯罪方法、手段、所得，及被告丙○○
    前亦有擄鴿勒贖之犯罪前科，暨被告於犯後供承不諱，態度
    尚稱良好等一切情狀，乃量處如主文所示之刑，以示懲儆。
    末查，被告犯罪時間在中華民國96年4 月24日以前，符合中
    華民國96年罪犯減刑條例第2 條第1 項第3 款所規定減刑之
    要件，應依同條例第2 條第1 項第3 款之規定，減刑2 分之
    1 。扣案陳秋吉古坑郵局帳號00000000000000號帳戶之金融
    卡1 枚、邵芳龍古坑郵局帳號00000000000000號帳戶之存簿
    儲金簿1 本、行動電話5 支（門號：0000000000、00000000
    00、0000000000、0000000000、0000000000號）、遠傳預付
    卡5 張、現金103478元、電話簿1 本（內有帳冊）、鴿主聯
    絡電話號碼4 張、鴿網3 張，被告丙○○坦承均為其所有供
    犯罪之用（詳95年度偵字第19624 號卷第23頁、95年度偵字
    第4809號卷第10頁、本院94年度易字第1302號卷第60頁），
    均應依刑法第38條第2 項沒收。
  (三)另公訴意旨聲請依刑法第90條第1 項宣告強制工作云云。惟
    查，依台灣高等法院被告前案紀錄表1 件在卷可參，尚難認
    被告有犯罪之習慣，復依卷內證據資料以觀，亦不足以證明
    被告為本案犯行係因游蕩或懶惰成習所致，本院審酌刑法第
    57條各款所列事由之一切情狀後，認被告之本案犯行，量處
    如主文所示之刑，已足收儆懲之效，並無庸援引刑法第90條
    第1 項規定，為被告應於刑之執行前令入勞動場所強制工作
    之宣告，併此敘明。
  (四)有關附表二部分固成立刑法第349 條第2 項故買贓物罪，惟
    被告尚未向被害人勒贖，即為警方查獲，亦即，實則如附表
    二所載，根本尚未向被害人為任何惡害通知，而恐嚇取財之
    構成要件，需以惡害通知為之，因此，難認被告等已著手於
    恐嚇取財，至於被告丙○○固故買贓鴿，用以勒贖，其故買
    贓鴿之行為雖既遂，然於恐嚇取財犯行而言，至多為預備階
    段，而刑法對預備恐嚇取財，並不處罰，因此，此部份為法
    所不罰，惟公訴人認此部份與前揭論罪科刑部分，為連續犯
    之裁判上一罪關係，爰不另為無罪之諭知，附此敘明。
三、據上論斷，應依刑事訴訟法第299 條第1 項前段，刑法第2
    條第1 項前段、第346 條第1 項、第349 條第2 項、第47條
    第1 項、第38條第1 項第2 款，修正前刑法第55條、第56條
    ，刑法施行法第1 之1 條第1 項、第2 項前段，中華民國96
    年罪犯減刑條例第2 條第1 項第3 款、第7 條，判決如主文
    。
本案經檢察官丁俊成到庭執行職務。
中　　華　　民　　國　　96　　年　　10　　月　　26    日
                  刑事第六庭    法　官　宣玉華
以上正本證明與原本無異。
如不服本判決，應於判決送達後10日內向本院提出上訴狀（應附
繕本），其未敘述上訴理由者，應於上訴期間屆滿後20日內補提
理由書狀於本院，上訴於臺灣高等法院。
                            書記官　楊郁馨
中　　華　　民　　國　　96　　年　　10　　月　　29　　日
附錄：本案論罪科刑法條全文
中華民國刑法第349條
（普通贓物罪）
收受贓物者，處 3 年以下有期徒刑、拘役或 5 百元以下罰金。
搬運、寄藏、故買贓物或為牙保者，處 5 年以下有期徒刑、拘役
或科或併科 1 千元以下罰金。
因贓物變得之財物，以贓物論。
中華民國刑法第346條第1項
(單純恐嚇罪)
意圖為自己或第三人不法之所有，以恐嚇使人將本人或第三人之
物交付者，處6月以上5年以下有期徒刑，得併科1千元以下罰金
。
 附表一：
┌──┬───────┬────────┬──────┐
│編號│勒贖時間　　　│　　被害人　　　│匯入帳號　　│
├──┼───────┼────────┼──────┤
│ 1　│93.8.1日8時許 │Ｌ○○　　　　　│陳秋吉8010元│
├──┼───────┼────────┼──────┤
│ 2　│93.8.4日9時許 │午○○　　　　　│陳秋吉6005元│
├──┼───────┼────────┼──────┤
│ 3　│93.8.6日12時許│丁○○　　　　　│陳秋吉3605元│
├──┼───────┼────────┼──────┤
│ 4　│93.8.7日11時許│庚○○　　　　　│邵芳龍6015元│
├──┼───────┼────────┼──────┤
│ 5　│93.8.7日上午　│宙○○　　　　　│邵芳龍2014元│
├──┼───────┼────────┼──────┤
│ 6　│94.8.7日11時許│Ｑ○○　　　　　│邵芳龍2016元│
├──┼───────┼────────┼──────┤
│ 7　│94.8.7日11時許│Ｐ○○　　　　　│邵芳龍2017元│
├──┼───────┼────────┼──────┤
│ 8　│94.8.7日11時許│癸○○　　　　　│邵芳龍4010元│
├──┼───────┼────────┼──────┤
│ 9　│94.8.9日8時許 │申○○　　　　　│邵芳龍2026元│
├──┼───────┼────────┼──────┤
│10　│94.8.9日9時許 │張上華　　　　　│邵芳龍2029元│
├──┼───────┼────────┼──────┤
│11　│94.8.9日8時許 │Ｂ○○　　　　　│邵芳龍6036元│
├──┼───────┼────────┼──────┤
│12　│94.8.19日8時許│陳清松（Ｂ○○之│邵芳龍1802元│
│　　│　　　　　　　│父）　　　　　　│邵芳龍1808元│
├──┼───────┼────────┼──────┤
│13　│94.8.10日9時許│Ｎ○○　　　　　│邵芳龍2022元│
├──┼───────┼────────┼──────┤
│14　│94.8.13日9時許│Ｉ○○　　　　　│邵芳龍3014元│
├──┼───────┼────────┼──────┤
│15　│94.8.13日10時 │Ｊ○○　　　　　│邵芳龍1916元│
│　　│許　　　　　　│　　　　　　　　│　　　　　　│
├──┼───────┼────────┼──────┤
│16　│94.8.16日9時許│戊○○          │邵芳龍1823元│
├──┼───────┼────────┼──────┤
│17　│94.8.17日9時許│甲○○　　　　　│邵芳龍1638元│
├──┼───────┼────────┼──────┤
│18　│94.8.17日9時許│Ｆ○○　　　　　│邵芳龍1820元│
├──┼───────┼────────┼──────┤
│19　│94.8.18日10時 │Ｃ○○　　　　　│邵芳龍2017元│
│　　│許　　　　　　│　　　　　　　　│　　　　　　│
├──┼───────┼────────┼──────┤
│20　│94.8.18日10時 │巳○○　　　　　│邵芳龍1811元│
│　　│許　　　　　　│　　　　　　　　│　　　　　　│
├──┼───────┼────────┼──────┤
│21　│94.8.18日9時許│黃○○　　　　　│邵芳龍2010元│
├──┼───────┼────────┼──────┤
│22　│94.8.18日9時許│亥○○　　　　　│邵芳龍2029元│
├──┼───────┼────────┼──────┤
│23　│94.8.19日12時 │Ｄ○○　　　　　│邵芳龍2049元│
│　　│許　　　　　　│　　　　　　　　│　　　　　　│
├──┼───────┼────────┼──────┤
│24　│94.8.19日10時 │Ｏ○○　　　　　│邵芳龍1500元│
│　　│許　　　　　　│　　　　　　　　│　　　　　　│
├──┼───────┼────────┼──────┤
│25　│94.8.19日9時許│Ｅ○○　　　　　│邵芳龍2006元│
└──┴───────┴────────┴──────┘
 附表二：
┌──┬─────────┬────────┬──────┐
│編號│訓練時間　　　    │ 被害人　　　　 │ 備註　　　 │
├──┼─────────┼────────┼──────┤
│1　 │94.8.20日7時許    │ 寅○○　　　　 │賽鴿1隻　　 │
├──┼─────────┼────────┼──────┤
│2　 │94.8.20日7時許    │ 天○○　　　　 │賽鴿3隻　　 │
├──┼─────────┼────────┼──────┤
│3　 │94.8.20日6時40分許│ 玄○○　　　　 │賽鴿4隻　　 │
├──┼─────────┼────────┼──────┤
│4　 │94.8.20日6時許    │ 己○○　　　　 │賽鴿4隻　　 │
├──┼─────────┼────────┼──────┤
│5　 │94.8.20日7時許    │ 丑○○　　　　 │賽鴿2隻　　 │
├──┼─────────┼────────┼──────┤
│6　 │94.8.20日6時許    │ 卯○○　　　　 │賽鴿1隻　　 │
├──┼─────────┼────────┼──────┤
│7　 │94.8.20日8時許    │ Ａ○○　　　　 │賽鴿1隻　　 │
├──┼─────────┼────────┼──────┤
│8　 │94.8.20日6時許    │ Ｇ○○　　　　 │賽鴿3隻　　 │
├──┼─────────┼────────┼──────┤
│9　 │94.8.20日5時40分許│ 宇○○　　　　 │賽鴿1隻　　 │
├──┼─────────┼────────┼──────┤
│10　│94.8.20日6時許    │ 戌○○　　　　 │賽鴿2隻　　 │
├──┼─────────┼────────┼──────┤
│11　│94.8.20日6時許    │ 酉○○　　　　 │賽鴿1隻　　 │
├──┼─────────┼────────┼──────┤
│12　│94.8.20日某時許   │ Ｍ○○　　　　 │賽鴿1隻　　 │
├──┼─────────┼────────┼──────┤
│13　│94.8.20日6時許    │ 乙○○　　　　 │賽鴿5隻　　 │
├──┼─────────┼────────┼──────┤
│14　│94.8.20日6時許    │ Ｈ○○　　　　 │賽鴿1隻　　 │
├──┼─────────┼────────┼──────┤
│15　│94.8.20日6時30分許│ 未○○　　　　 │賽鴿1隻　　 │
├──┼─────────┼────────┼──────┤
│16　│94.8.20日6時15分許│ 子○　　　　　 │賽鴿1隻　　 │
├──┼─────────┼────────┼──────┤
│17　│94.8.20日7時許    │ Ｋ○○　　　　 │賽鴿1隻　　 │
├──┼─────────┼────────┼──────┤
│18　│94.8.20日6時許    │ 辰○○　　　　 │賽鴿3隻　　 │
├──┼─────────┼────────┼──────┤
│19　│94.8.20日6時許    │ 辛○○　　　　 │賽鴿2隻　　 │
├──┼─────────┼────────┼──────┤
│20　│94.8.20日6時許    │ 壬○○　　　　 │賽鴿1隻　　 │
├──┼─────────┼────────┼──────┤
│21　│94.8.20日5時許    │ 地○○　　　　 │賽鴿2隻　　 │
└──┴─────────┴────────┴──────┘
